【裁判字號】    89,訴,231
【裁判日期】    890516
【裁判案由】    侵權行為損害賠償
【裁判全文】
臺灣屏東地方法院民事判決                              八十九年度訴字第二三一號
    原      告  甲○○
                            女.
                            身.
    訴訟代理人  林榮和律師  住屏東市○○路二五六號
    被      告  乙○○      住.
                            女.
                            身.
右當事人間，請求侵權行為損害賠償事件，本院判決如左：
    主    文
被告應給付原告新台幣捌拾萬零壹佰伍拾貳元，其中新台幣陸拾陸萬肆仟壹佰伍拾貳
元自民國八十九年一月四日起至清償日止按年息百分之五計算之利息。
原告其餘之訴及假執行之聲請均駁回
訴訟費用由被告負擔百分之八十；餘由原告負擔。
本判決第一項於原告以新台幣貳拾柒萬元供擔保後，得假執行。
    事    實
甲、原告方面：
一、聲明：求為判決：
（一）被告應給付原告新台幣（下同）一百零二萬九千六百五十二元及其中八十六萬
      八千六百五十二元自起訴狀繕本送達翌日起至清償日止，按年息百分之五計算
      之利息。
（二）請准供擔保宣告假執行。
二、陳述：
（一）按因故意或過失，不法侵害他人之權利者負損害賠償責任。不法侵害他人之身
      體或健康者，對於被害人因此喪失或減少勞動能力或增加生活上需要時，應負
      損害賠償責任，不法侵害他人之身體、健康、名譽或自由者，被害人雖非財產
      上之損害，亦得請求賠償相當之金額。民法第一百八十四條第一項、第一百九
      十三條第一項第一百九十五條第一項分別著有明文
（二）緣被告乙○○於八十八年三月六日十四時許，駕駛車牌ＷＪ－八四○八號自小
      客車，自屏東縣麟洛鄉○○路二九四號路旁，駛入該路快車道往屏東市方向由
      南往北行駛，本應注意行車起步前，應讓行進中之車輛優先通行之規定，且依
      當時狀況，並無不能注意之情事，竟疏於注意，即貿然駛入快車道，致原告騎
      乘車牌號碼ＺＹＯ－○四三號輕機車自同向後方通過上開地點時，閃避不及，
      當場撞及被告小客車之左前方而人車倒地，受有頭部外傷併蜘蛛網膜下腔出血
      、右眼結膜炎、第一節腰椎骨折等傷害，被告不法侵權行為之事實，請引用
      鈞院刑事審理之認定
（三）本件原告依法得請求左列賠償：
  壹醫葯費部分：原告受傷先後在屏東市人愛醫院、高雄長庚紀念醫院、屏東市國仁
    醫院花去醫葯費共四萬四千零五十二元，有醫葯費收據十七紙可稽。
  貳增加生活支出部分：原告受傷不能行動，每次至醫院治療均需乘坐計程車，花去
    二萬零一百元，有收據一紙，另正中門齒損壞二顆，花去義齒費四千五百元，亦
    有如附收據一紙可證。
  參損失工作收入部分：原告受傷前在立群食品行上班，每月薪資二萬五千元，原告
    受傷迄今尚未痊癒，至少一年不能工作，損失一年工作收入三十萬元。
  肆精神慰撫金部分：原告受傷至為嚴重，曾昏迷意識不清，醫院曾向原告家屬通知
    病危，有病危通知單一紙，又原告受傷迄今尚未痊癒，且尚需再開刀手術，長期
    來受皮肉煎熬之痛，精神痛苦難言，被告自應給付原告精神慰撫金五十萬元為適
    當。
  伍推拿費用部分：本件原告受傷後，因腰椎骨折及脊椎神經受傷，自八十八年三月
    二十日起至八十八年十二月三十一日共二百八十五天，另自八十九年一月一日起
    至八十九年三月十五日止每二天一次共三十七天，前往南正國術錧作推拿復健，
    花去新台幣十六萬一千元，有如附南正國術錧出具之收據可稽。對被告所辯業已
    清償一萬五千元部分不爭執。
縱上，被告應給付原告一百零二萬九千六百五十二元及其中八十六萬八千六百五十二
元自起訴狀繕本送達翌日起至清償日止，按年息百分之五計算之利息等語。
四、證據：提出醫葯費收據影本十七紙、交通費收據影本一紙、病危通知單影本一件
    、義齒費收據影本一紙、證明書影本一紙、收據影本一件、戶籍謄本一件、台灣
    省車輛行車事故覆議鑑定委員會覆議鑑定意見書影本一件等為證。
乙、被告方面：
壹、被告：
一、聲明：求為判決駁回原告之訴。
二、陳述：
    否認原告主張肇事責任，認原告亦有過失，原告於長庚醫院時未有骨折，反於出
    院後至國仁醫院檢查出骨折認有不合理之處，被告現未有工作，對原告提出交通
    費用之證明部分認無必要，且否認原告所提之工作證明，對原告提出之正中門齒
    損壞二顆，花去義齒費四千五百元部分認無必要，另在醫院時有給付原告一萬五
    千元。
三、證據：提出全民健康保險卡影本一紙、通知單影本一紙等為證。
丙、本院依職權調本院八十八年交易一二Ｏ號刑事判決卷。
    理    由
一、程序上事項：本件原告最初起訴主張乘坐計程車前往潮州腦科治療，原告所主張
    前往潮州腦科三十五趟來回車資四百元共一萬四千元部分，後撤回此部分。另關
    於機車修理費花去二千七百元，原告亦撤回，另原告起訴後主張南正國術錧作推
    拿復健，花去十六萬一千元部分，追加此部分之請求，按原告起訴主張訴訟標的
    為侵權行為損害賠償請求權，其請求項目之增減，核屬民事訴訟法第二百五十五
    條第一項第三款擴張、減縮應受判決事項之聲明，依法應予准許，合先敘明。
二、本件原告主張：被告乙○○於八十八年三月六日十四時許，駕駛車牌ＷＪ－八四
    ○八號自小客車，自屏東縣麟洛鄉○○路二九四號路旁，駛入該路快車道往屏東
    市方向由南往北行駛，本應注意行車起步前，應讓行進中之車輛優先通行之規定
    ，且依當時狀況，並無不能注意之情事，竟疏於注意，即貿然駛入快車道，致原
    告騎乘車牌號碼ＺＹＯ－○四三號輕機車自同向後方通過上開地點時，閃避不及
    ，當場撞及被告小客車之左前方而人車倒地，受有頭部外傷併蜘蛛網膜下腔出血
    、右眼結膜炎、第一節腰椎骨折等傷害，被告不法侵權行為造成原告之損害，顯
    有相當因果關係，原告爰依民法第一百八十四條第一項、第一百九十三條及第一
    百九十五條規定請求支出之醫藥費四萬四千零五十二元、計程車費用二萬零一百
    元，義齒費四千五百元，精神慰撫金五十萬元，推拿費用十六萬一千元等，爰依
    法訴求判決如聲明所示及以供擔保為條件之假執行判決，對被告所辯業已清償一
    萬五千元部分不爭執。被告則否認原告主張肇事責任，認原告亦有過失，原告於
    長庚醫院時未有骨折，反於出院後至國仁醫院檢查出骨折認有不合理之處，被告
    現未有工作，對原告提出交通費用之證明部分認無必要，且否認原告所提之工作
    證明，對原告提出之正中門齒損壞二顆，花去義齒費四千五百元部分認無必要，
    另在醫院時有給付原告一萬五千元云云資為答辯。
三、原告主張之事實，業據其提出台灣省車輛行車事故覆議鑑定委員會覆議鑑定意見
    書影本一件，本院依職權調本院八十八年交易一二Ｏ號刑事判決卷，依道路交通
    事故調查表所示，當日為日間晴天，道路交通狀況良好，視線良好，並無不能注
    意之情況，被告於八十八年三月六日十四時許，駕駛車牌ＷＪ－八四○八號自小
    客車，自屏東縣麟洛鄉○○路二九四號路旁，駛入該路快車道往屏東市方向由南
    往北行駛，本應注意行車起步前，應讓行進中之車輛優先通行之規定，且依當時
    狀況，並無不能注意之情事，竟疏於注意，即貿然駛入快車道，致原告騎乘車牌
    號碼ＺＹＯ－○四三號輕機車自同向後方通過上開地點時，閃避不及，當場撞及
    被告小客車之左前方而人車倒地，受有頭部外傷併蜘蛛網膜下腔出血、右眼結膜
    炎、第一節腰椎骨折等傷害，被告則稱原告亦有過失云云，惟查，被告於前開時
    地，因駕車自路邊駛出時，未察見後方有行進中之原告騎乘之機車駛近，即率爾
    將汽車自路邊駛車，致原告閃避不及而撞上之事實，業據原告先後於警、偵訊及
    本院刑事庭審理中指陳明確，依警卷所附現場照片所示，被告之汽車並非全部已
    駛入快車道，而係尚有右後部留於慢車道上，並遭原告之機車撞及汽車之左前輪
    位置，且證人警員黃清山於刑事庭證稱，案發後被告之汽車雖大部分已駛入快車
    道上，然該車之右後輪尚壓在分割線上，汽車之右後部亦尚留在慢車道上等語，
    另觀諸卷附照片所示，被告之汽車係左前方車輪位置遭告訴人之機車撞及，則倘
    果如被告所言，其汽車於案發當時已駛入快車道，方向盤已回正，並已行駛一段
    距離後，始遭原告之機車撞及，則其撞擊位置即應為汽車之正後方，而非左前方
    ，是被告所言，即非事實，無從採信，而應以原告所述為可採，按行車起步前應
    顯示方向燈，注意前後左右有無障礙或車輛行人，並應讓行進中之車輛行人優先
    通行，道路交通安全規則第八十九條第六款定有明文，本件車禍被告乙○○駕駛
    小客車路旁進入車道未讓行進中車輛先行為肇事原因，已如前述，臺灣省車輛行
    車事故覆議鑑定委員會亦同此認定，有該會府覆議字第八八一二三一號函在卷可
    按，至臺灣省高屏澎區車輛行車事故鑑定委員會認原告無照駕駛且疏未注意車前
    狀況，對本件事故之發生亦與有過失一節，經查本件事故係因被告未讓進行中之
    原告之機車先行所致，已如前述，原告固為無照駕駛，然與本件事故之發生無涉
    ，自不得認定原告有何過失，被告既於停車後起步時，未讓後方行進中原告騎乘
    之機車先行，致原告閃避不及而撞上，即難認原告有何疏未注意車前狀況之處，
    並此說明。是被告疏未注意前開規定，致肇事使原告受傷，其有過失，原告車禍
    受傷，與被告之過失行為間並有相當因果關係，原告主張之事實，堪信為真實。
四、被告不法侵害原告之身體，既經認定，被告對於原告因而所受之損害，自應負賠
    償責任。
五、原告請求被告賠償費用，是否應予准許，茲分述為次：
（一）醫療費肆萬肆仟零伍拾貳元部份：被告雖以原告於長庚醫院時未有骨折，反於
      出院後至國仁醫院檢查出骨折認有不合理之處云云抗辯；惟依原告提出長庚醫
      院八八年三月十七日所示原告受有頭部外傷併蜘蛛網膜下腔出血，且註明同年
      三月六日急診處入院接受治療，且人愛醫院於八十八年三月六日於原告初入院
      時曾發病急通知，有原告提出之通知單在卷可按，顯見原告入院時因頭部外傷
      意識不清經長庚醫院急救，迨於八十八年三月十七日出院始察知骨折，旋於八
      十八年三月十九日入國仁醫院，發現第一節腰椎骨折，頗合於常理，被告所辯
      顯不足採信，原告主張之醫療費肆萬肆仟零伍拾貳元依原告所受傷害及各收據
      載明治療費別，自屬治療上之必要費用，應由被告賠償原告。
（二）工作損害金拾萬元部分：原告主張受傷後，不能工作有至少一年，有診斷書
      可證；而原告原在立群食品行任職，每月可得貳萬伍仟元，亦有證明書影本在
      卷可證。原告請求被告賠償此期間內之損失，自應准許；且依原告提出診斷書
      所載原告所受頭部外傷併蜘蛛網膜下腔出血及第一節腰椎骨折部分，其所受傷
      害非輕，本院審理中現場勘驗原告，原告八十九年四月二十八日出庭應訊仍架
      骨架，有本院言詞辯論筆錄及照片在卷可按，顯見本件事故對原告造成相當影
      響，迄今仍不能工作，故原告請求賠償工作損害金三十萬元，應予准許。
（三）精神慰籍金伍拾萬元部分：查原告受傷多處，肉體、精神確受極大痛苦，本
      院斟酌實際情況，被告現無業，原告曾開立早餐店，後至立群食品行任職，每
      月可得貳萬伍仟元，業如前述，原告離婚後育有四子女，現無恆產，有原告提
      出之戶籍謄本在卷可按，本院審酌兩造之身分、地位，原告請求於拾萬元，
      方屬公允，逾此數額之請求，為無理由，應予駁回。
（四）增加生活支出部分：原告主張受傷不能行動，每次至醫院治療均需乘坐計程車
      ，花去二萬零一百元部分，按依原告受傷之程度，業如前述，而迄今仍需架骨
      架開庭，顯見其行動不便，於肇事之始乘坐計程車亦屬必要，應予准許；另正
      中門齒損壞二顆，花去義齒費四千五百元部分，因無牙醫診斷書，尚難認其為
      必要，此部分應予駁回。
（五）推拿費用部分：本件原告主張其受傷後，因腰椎骨折及脊椎神經受傷，共三十
      七天至南正國術館作推拿復健，共十六萬一千元部分，恆諸原告提出之診斷書
      載明原告受有第一節腰椎骨折之傷害，而腰椎骨折之傷害如傷及神經及肌肉，
      物理治療仍未能治癒患者，故常有至國術館作推拿，衡諸本案原告受傷之情節
      ，本院認原告主張須至國術作推拿復健顯有必要，原告此部分請求為有理由，
      應予准許。
（六）縱上，被告應給付原告共八十二萬五千一百五十二元，惟被告抗辯於原告就醫
      時給付一萬五千元，訊之原告對此不爭執，故被告業已清償該部分，被告應給
      付原告八十萬零一百五十二元，原告請求逾此部分，為無理由，應予駁回。從
      而被告應給付原告八十萬零一百五十二元及其中六十六萬四千一百五十二元自
      起訴狀繕本送達翌日即八十九年一月四日起至清償日止，按年息百分之五計算
      之利息，為有理由，應予准許，原告請求逾此部分，應予駁回。
六、原告陳明願供擔保，聲請宣告假執行，經核其勝訴部份，合於法律之規定，爰酌
    定相當之擔保金額宣告之；其餘假執行之聲請，因訴之駁回而失所依附，不予准
    許。
七、結論：本件原告之訴，為一部有理由，一部無理由，並依民事訴訟法第七十九條
    但書、第三百九十條第二項，判決如主文。
中      華      民      國    八十九    年      五      月    十六      日
                                    臺灣屏東地方法院民事第一庭
~B法      官  李芳南
右為正本，係照原本作成。
如對本判決上訴，須於判決送達後廿日內向本院提出上訴狀。
~B法院書記官  許水生
中      華      民      國    八十九    年      五      月    十六      日


司法院資訊處製作；財團法人民間司法改革基金會備份。
